臺灣花蓮地方法院民事裁定
111年度監宣字第96號
聲  請  人  甲○○  


相  對  人  乙○○  

利害關係人  丙○○  

上列當事人間監護宣告事件，本院裁定如下：
    主    文
宣告乙○○（女，民國00年0月0日生，身分證統一編號：Z0000000
00號）為受監護宣告之人。
選定甲○○（女，民國00年0月0日生，身分證統一編號：Z0000000
00號）為受監護宣告之人之監護人。
指定丙○○（男，民國00年0月0日生，身分證統一編號：Z0000000
00號）為會同開具財產清冊之人。
聲請費用新臺幣壹仟元由受監護宣告之人負擔。
    理   由
一、聲請意旨略以：聲請人甲○○為相對人乙○○之女。相對人因腦
    腫瘤術後併腦血管疾病後遺症、高血脂症，已不能為意思表
    示或受意思表示或辨識其意思表示之效果，爰依法聲請宣告
    相對人為受監護宣告之人，併選定聲請人甲○○為監護人、指
    定相對人之弟丙○○為會同開具財產清冊之人等語，並提出親
    屬系統表、同意書、戶籍謄本、臺北榮民總醫院鳳林分院診
    斷證明書、中華民國身心障礙證明等件為證。
二、監護宣告部分：
（一）按對於因精神障礙或其他心智缺陷，致不能為意思表示或
      受意思表示，或不能辨識其意思表示之效果者，法院得因
      本人、配偶、四親等內之親屬、最近一年有同居事實之其
      他親屬、檢察官、主管機關、社會福利機構、輔助人、意
      定監護受任人或其他利害關係人之聲請，為監護之宣告，
      民法第14條第1項定有明文。查本件聲請人係相對人之女
      ，有戶籍謄本在卷可考（見本院卷第25、27頁），本件聲
      請於法相符，先予敘明。
（二）本院在鑑定人臺北榮民總醫院鳳林分院丁○○醫師前訊問相
      對人，審驗相對人之心神狀況，相對人無法正確回應本院
      之提問，有調查筆錄在卷足憑（見本院卷第71至75頁）。
      又該院精神鑑定報告書略以：相對人全身癱瘓不良於行，
      日常生活無法自理，需照服員全時照顧。相對人無法進行
      簡單計算，不知如何至金融機構開立戶頭，亦不知存金簿
      、提款卡如何使用，醫療費及生活費皆由家人負責。相對
      人記憶力、理解、判斷能力變差，無法與他人完整語言溝
      通，僅能被動回應結構式問句，常答非所問、辭不達意，
      對於現今外在社會環境變化、時事不了解亦不理會，對自
      身周遭事務無法做出明確有效理解、判斷或保護自身權益
      。鑑定結果認相對人有血管性失智症，完全不能為意思表
      示或受意思表示或辨識其意思表示之效果，認知功能嚴重
      缺損，復健治療下無法明顯改善，社會功能回復性低等語
      ，有該院111年9月19日北總鳳醫精字第1112900030號函暨
      精神鑑定報告書在卷可參（見本院卷第79至84頁）。堪認
      相對人因血管性失智症，日常生活無法自理，無表達與理
      解之能力，且經專業醫師研判相對人應已至完全不能為意
      思表示、受意思表示或辨識其意思表示效果之程度，故本
      件聲請有理由，應予准許，爰宣告乙○○為受監護宣告之人
      。
三、選任監護人及開具財產清冊之人部分：
（一）按受監護宣告之人應置監護人。法院為監護之宣告時，應
      依職權就配偶、四親等內之親屬、最近一年有同居事實之
      其他親屬、主管機關、社會福利機構或其他適當之人選定
      一人或數人為監護人，並同時指定會同開具財產清冊之人
      。法院為前項選定及指定前，得命主管機關或社會福利機
      構進行訪視，提出調查報告及建議。監護之聲請人或利害
      關係人亦得提出相關資料或證據，供法院斟酌。法院選定
      監護人時，應依受監護宣告之人之最佳利益，優先考量受
      監護宣告之人之意見，審酌一切情狀，並注意下列事項：
      (1)受監護宣告之人之身心狀態與生活及財產狀況。(2)受
      監護宣告之人與其配偶、子女或其他共同生活之人間之情
      感狀況。(3)監護人之職業、經歷、意見及其與受監護宣
      告之人之利害關係。(4)法人為監護人時，其事業之種類
      與內容，法人及其代表人與受監護宣告之人之利害關係。
      民法第1110條、第1111條、第1111條之1分別定有明文。
      家事事件法第176條第1項明定家事事件法第106條於聲請
      監護宣告事件準用之，即法院為審酌受監護人之最佳利益
      ，得徵詢主管機關或社會福利機構之意見，請其進行訪視
      或調查，並提出報告及建議。又監護宣告之裁定，應同時
      選定監護人及指定會同開具財產清冊之人，並附理由；法
      院為前項之選定及指定前，應徵詢被選定人及被指定人之
      意見，家事事件法第168條第1項、第2項亦有明定。
（一）相對人乙○○受監護宣告，本院應依職權選任監護人。本院
      依職權囑託財團法人台中市私立龍眼林社會福利慈善事業
      基金會進行訪視，據覆略以：聲請人為相對人之長女，目
      前相對人的各項事務均由聲請人打理，而聲請人具有擔任
      監護人之意願，對擔任此職務應負之責任與義務能有所了
      解，且觀察聲請人身心狀況良好，對相對人各項狀況亦能
      掌握，過往未曾有不利於相對人之情事，綜上評估，聲請
      人具有擔任監護人之能力等語，有該會111年7月26日財龍
      老字第111070019號函暨成年監護訪視調查評估報告在卷
      可參（見本院卷第49至57頁）。
（二）本院審酌上開訪視評估報告，認聲請人為相對人之女，目
      前係相對人事務之主要處理者，能以相對人之最佳利益考
      量，安排相對人之照護計畫，其身心情況穩定，亦有意願
      擔任相對人之監護人，故認由聲請人擔任監護人，較能符
      合受監護宣告之人之最佳利益，爰選定聲請人甲○○為監護
      人，如主文第2項所示。另利害關係人丙○○為相對人之弟
      ，同意擔任會同開具財產清冊之人，瞭解並能認知會同人
      應有之責任與義務，此有同意書附卷可稽（見本院卷第17
      頁），爰指定利害關係人丙○○為會同開具財產清冊之人，
      以資充實相對人之最佳利益，如主文第3項所示。
（三）末按民法第1113條準用同法第1099條之規定，於監護開始
      時，監護人甲○○對於受監護宣告人乙○○之財產，應會同利
      害關係人丙○○，於2個月內開具財產清冊陳報法院，併此
      敘明。
四、依家事事件法第164條第2項裁定如主文。
中　　華　　民　　國　　111 　年　　9 　　月　　27　　日
                   家事法庭     法  官  陳淑媛
以上正本係照原本作成。
如對本裁定抗告，須於裁定送達後10日之不變期間內，向本院提
出抗告狀，並繳納抗告費新臺幣1,000元。　
中　　華　　民　　國　　111 　年　　9 　　月　　27　　日
                                書記官  何依姍